【裁判字號】    90,抗,28
【裁判日期】    891226
【裁判案由】    聲請法官迴避
【裁判全文】
臺灣高等法院刑事裁定                  九十年度抗字第二八號
    抗  告  人
    即  聲請人  甲○○
右抗告人因誹謗案件聲請法官迴避，對於台灣台北地方法院八十九年度聲字第一八二
六號，中華民國八十九年十二月二十六日所為裁定不服，提起抗告，本院裁定如左：
    主    文
抗告駁回。
    理    由
一、按當事人聲請法官迴避，以有刑事訴訟法第十八條第一款、第二款所列情形之一
    者為限。又當事人依刑事訴訟法第十八條第二款規定聲請法官迴避，以有具體事
    實足認其執行職務有偏頗之情形為限，若僅對於法官之指揮訴訟，或其訊問方法
    有所不滿，不能指為有偏頗之虞；而所謂足認法官執行職務有偏頗之虞，係指法
    官於訴訟之結果有利害關係或與當事人有親交嫌怨等客觀事實，足以使人疑其將
    為不公平之審判，或以一般通常之人所具有之合理觀點，對於該承辦法官能否為
    公平之裁判，均足產生懷疑，且此種懷疑之發生，存有其完全客觀之原因，而非
    僅出於當事人自己主觀之判斷者，始足當之。至於訴訟上之指揮，乃專屬於法院
    之職權，當事人之主張、聲請，在無礙於事實之確認以及法的解釋適用之範圍下
    ，法院本得斟酌其請求以為訴訟之進行，但仍不得以此對當事人之有利與否，作
    為其將有不公平裁判之依據，更不得以此訴訟之進行與否，乃謂有偏頗之虞，而
    聲請法官迴避，此分別有最高法院十八年抗字第一四九號、七十年臺抗字第一七
    四號、七十九年臺抗字第三一八號判例可稽。
二、本件抗告人於原法院聲請承審法官蔡世祺迴避，係以原法院八十八年度自字第四
    三九號誹謗案件，自訴人汪倩英提起自訴指稱被告即抗告人甲○○於本院八十六
    年度上訴字第四六九六號案件於八十八年四月一日言詞辯論庭時稱：「自訴人係
    沒有人格之人」，涉嫌誹謗，然原法院八十八年度自字第四三九號誹謗案件八十
    八年六月十日勘驗筆錄竟記載被告曾說：「這樣的律師真『χ』啊，真是低流」
    ，抗告人自認並無如此言語，聲請更正，惟承審法官蔡世祺並未更正全文，僅更
    正「真是低流」為「這是第一點」，亦未記載「如後附譯文」等字，其對攸關案
    情之重要之點，竟不予更正，嚴重影響案情之認事用法，殊嫌偏頗。又蔡世祺法
    官於該案件八十九年十月二十七日庭訊時，未提示亦未朗讀八十九年十月九日勘
    驗筆錄，審理筆錄上竟記載「提示」，該筆錄蔡世祺法官與李文樁書記官均於筆
    錄上簽名，其等均認可系爭筆錄，而有偏頗審判之可能，而依刑事訴訟法第十八
    條第二款聲請法官迴避。
三、原裁定以抗告人以同一事由向原法院聲請法官迴避，業經原法院於民國八十九年
    十一月三十日以八十九年度聲字第一七八七號裁定駁回其聲請，並臚列該裁定理
    由，或以調取庭訊錄音帶勘驗後，認所指法官有偏頗之虞為無據，或屬其主觀判
    斷而無客觀原因，或認所指與法官執行職務是否有偏頗之虞毫無關係（參閱原裁
    定），而抗告人以同一事由重複聲請，並無新事由及新證據，以其聲請不能認為
    正當為由，駁回其聲請，經核並無不合。抗告意旨以抗告人係就前揭八十九年度
    聲字第一七八七號裁定，提起抗告，而原法院誤而重新分案，並駁回聲請云云。
    惟查本件原法院係依抗告人於八十九年十一月六日撰之陳情書（原法院八十九年
    十一月十三日收文）分案裁定，該陳情書全係敘述前述聲請迴避之意旨，全無述
    及所稱對前述八十九年度聲字第一七八七號裁定抗告之意旨。因核原裁定並無不
    當，抗告為無理由，應予駁回。
四、爰依刑事訴訟法第四百十二條裁定如主文。
中    華    民    國      九十    年      二        月      二十二      日
                            臺灣高等法院刑事第十八庭
                                審判長法  官  吳      敦
                                      法  官  吳  明  峰
                                      法  官  林  陳  松
右正本證明與原本無異。
不得再抗告。
                                      書記官  李  麗  花
中    華    民    國      九十    年      二        月      二十三      日


司法院資訊處製作；財團法人民間司法改革基金會備份。
